臺灣新竹地方法院刑事判決　　　　　　　　　　　　　　九十年度訴字第四六七號
　　公　訴　人　臺灣新竹地方法院檢察署檢察官
　　被　　　告　甲○○
　　選任辯護人　徐國楨
　　　　　　　　曾能煜
　　被　　　告　丙○○
　　指定辯護人　本院公設辯護人林建和
右列被告等因違反森林法案件，經檢察官提起公訴（八十九年度偵字第四六六三號）
，本院判決如左：
    主  文
甲○○結夥二人以上竊取森林主產物，為搬運贓物，使用車輛，處有期徒刑捌月，併
科罰金新台幣壹仟零捌拾捌萬陸仟玖佰陸拾陸元，折合銀元佰陸拾貳萬捌仟玖佰捌
拾玖元，罰金如易服勞役，以罰金總額與陸個月之日數比例折算。
丙○○結夥二人以上竊取森林主產物，為搬運贓物，使用車輛，累犯，處有期徒刑玖
月，併科罰金新台幣壹仟零捌拾捌萬陸仟玖佰陸拾陸元，折合銀元佰陸拾貳萬捌仟
玖佰捌拾玖元，罰金如易服勞役，以罰金總額與陸個月之日數比例折算。
    事  實
一、丙○○曾因違反麻醉藥品管理條例案件，經本院判處有期徒刑七月確定，於民國
    八十五年十一月八日執行完畢。其詎仍不知悔改，復夥同甲○○及不詳姓名年籍
    之成年男子約十人，共同意圖為自己不法之所有，欲盜伐森林中之珍貴林木，於
    八十九年八月中旬某日，基於犯意之聯絡與行為之分擔，攜帶電鋸、汽油、山刀
    等盜伐工具，進入行政院農業委員會林務局新竹林區管理處竹東工作站所管理位
    於新竹縣尖石鄉秀巒村之大溪事業區第一一五林班內，盜伐森林主產物梢楠十株
    、台灣櫸一株，處分材積共計九四點六一立方公尺，其等為求順利載運下山，當
    場將木材一一切割成長度約七十三至一一五公分，直徑自三十四至四十公分長度
    不等之角材，搬出利用材積為七十七點六八立方公尺，價值新台幣（下同）五百
    四十四萬三千四百八十三元，再陸續將切割好的角材丟入旁邊之溪流，順流而下
    至新竹縣尖石鄉秀巒村泰崗地區一號橋邊，再由甲○○、丙○○與上開不詳姓名
    年籍之成年男子數人，在上開橋邊共同將先前所丟入之角材一一打撈上岸，嗣於
    同年月十七日晚間近十八日凌晨時，其等將其中九節角材裝入被告丙○○所有、
    車號Ｗ二─七六八八號箱型車內（車內後方座椅均已先行拆除），由丙○○與甲
    ○○二人負責載運下山，適於同月十八日凌晨一時五十五分許，警員據線報後，
    埋伏在新竹縣尖石鄉○○村○○○鄰道路旁，當場攔查上開由丙○○所駕駛之箱
    型車正附載甲○○下山，並自前開箱型車車箱內起出梢楠角材九節。後由警員會
    同行政院農業委員會林務局新竹林區管理處竹東工作站人員一同進入大溪事業區
    第一一五林班地內清查，始得悉上情。
二、案經新竹縣警察局橫山分局報告臺灣新竹地方法院檢察署檢察官偵查起訴。
    理  由
一、訊據被告甲○○與丙○○二人固坦承為警查獲時，被告丙○○所有之車號Ｗ二─
    七六八八號箱型車內確有放置上開木材，惟均矢口否認有右開犯行，被告甲○○
    在本院審理時辯稱：我向丙○○借車去河邊拿我之前遺忘的魚叉時，遇到幾個平
    地人，梢楠是他們在河邊撿的，我想是颱風過後的漂流木，平地人請我幫忙運，
    還說如果我幫忙運，會拿這些木材做一張椅子送我，我才答應，回來時，經過我
的果園，我就順便把成箱的水梨搬上車，想要讓丙○○載到平地去賣，我沒有偷
    這些角材，現場在那裡我根本就不知道，我和平地人約好十八日凌晨一、二點在
    竹東圓環見面等語。被告丙○○則以：甲○○是我叔叔，我平日都從山上批水果
    到平地賣，當天我原本要去司馬庫斯批水果，遇到叔叔，他說他身體不舒服，我
    想帶他去看醫生，但他說要跟我借車去拿魚叉，我就把車子借給他，等他回來時
    車內都擺滿水梨，我想他是要讓我拿去賣，而且天色也晚了，不適合再去司馬庫
    斯，所以我就開車下山，順便帶他去看醫生，我不知道他將梢楠放在車上，我也
    沒有去盜伐等語在本院審理時置辯。惟：
（一）經查，被告二人於上開時、地所為警查獲時所載運之林森主產物梢楠角材九節
      ，長度自七十三至一一五公分，直徑自三十四至四十公分不等（詳如偵查卷第
      十九頁所附之丈量結果表），外型經切割平整，呈大塊造型之立方體，顯係自
      森林砍伐後為便於搬運所切割成之模樣，有查獲時拍攝的現場照片附於偵查卷
      第六十六至七十一頁可憑；而上開角材九節之材積共計一點二八立方公尺，行
      政院農業委員會林務局新竹林區管理處竹東工作站隨即派員並會同警方組隊前
      往大溪事業區第一一五林班清查而發現本案之盜伐現場，該地點係位於新竹縣
      尖石鄉秀巒後山司馬庫斯西南方，往返路程需六小時之遠，屬偏遠高山原始林
      地，被害材積共計九十四點六一立方公尺，依盜伐現場研判，歹徒應係盜伐後
      製成角材以溪水搬運至泰崗通往司馬庫斯一號橋邊上岸起運。而本案查獲被告
      二人所竊取角材樹種及所竊之起運地點，與上開發現及研判情形吻合，有行政
      院農業委員會林務局新竹林區管理處竹東工作站八十九年十月十一日東政字第
      二六三一號函一份及大溪事業區盜伐現場清查照片共二十六幀均附於偵查卷內
      可憑，本件所查獲之梢楠角材九節，均屬於森林主產物無誤。
（二）次查，證人即在現場查獲之警員張定國對於上開查獲被告二人之情節已於偵查
      中證述甚詳，其並證稱：查獲時，林木是用棉被覆蓋，旁邊還有五、六箱水梨
      ，棉被是遮掩林木用的等語，此有查獲經切割整齊之梢楠角材九支扣案及查獲
      後所拍攝、箱型車內在角材上舖上棉被、棉被上再放置水梨之相片共十三張附
      卷可憑，衡情，被告二人若非為掩人耳目，林木何須如此大費周章的掩飾？足
      認被告二人並非不知情。另證人即新竹林區管理處竹東工作站員工乙○○其亦
      到庭證稱：我們到現場勘驗時，發現有一棵台灣櫸木、十棵梢楠被砍伐，與查
      到的梢楠是同一樹種，從缺面來看，一定是用電鋸鋸的，且現場還有汽油、機
      油等物留下，這些都是電鋸必須用到的東西，現場並有殘餘之木材，顯見角材
      都是在現場切割的，又林班是屬國有的林班，盜伐地點離河川約一百多公尺，
      這些盜伐木材應該是先放置於河流中，再順水流飄流到橋邊後拾起來的等語，
      由上開證人乙○○之證詞可知，被告等人應至少係在查獲日往前回溯前幾日內
      ，即在上開林班內先盜伐林木後，並在現場切割成角材以利搬運，復佐以上開
      卷內查獲之照片，查獲的角材均切割整齊，被告甲○○、丙○○二人均係原住
      民，有法務部戶役政連結作業系統表二份在卷可參，其等平日即住在山上，對
      於切割如此整齊之角材與颱風過後樹木因風雨影響而拆斷後順河漂流的漂流木
      ，二者間在外觀上之明顯差異，被告二人應非不能辨認，被告甲○○稱扣案的
      角材是漂流木乙詞，誠無屬稽之談，扣案之角材應確係被告甲○○、丙○○與
      不詳姓名年籍之成年男子數人一同在上開林地內所盜伐並切割所得者無誤。況
      ，被告江桂美於偵訊時曾供稱：我在泰崗一號橋邊遇到甲○○及平地人開的二
      台車，甲○○問我是否有見到警車，我說有等語（見偵查卷第四十七頁訊問筆
      錄），被告甲○○既然已機警地問及另被告丙○○是否有見到警察，益臻其等
      應確實有為不可告人之事，否則又何此一問？而被告丙○○在被告甲○○之詢
      問後，仍以其所有之車輛供載運角材，並表示未注意車子後面載的是什麼，亦
      與常情有悖。再者，被告二人雖堅詞否認上情，然本件被查獲的時間是在凌晨
      一時五十五分，查獲地點是在新竹縣尖石鄉○○村○○○鄰道路，而被告二人
      亦表示查獲地點距離被告甲○○之住處車程約四十分鐘，河邊距離被告甲○○
      之住處車程約三十分鐘，依據車程計算，如被告丙○○的確是要到位處深山的
      司馬庫斯批水果，且認為當天被告甲○○借車返還時天色已晚不適合上山，當
      時應該並非夜間，而被告丙○○既稱是要帶其叔叔甲○○到市區看醫生，何以
      會一直拖到凌晨一時許才出門？難道拿魚叉比看醫生更重要？又被告甲○○於
      偵查中向檢察官供稱是要到河邊去射魚，並表示是用手電筒照明來射魚，在本
      院則改口稱要去拿遺忘的魚叉，前後供詞不一，被告二人應係乘夜間較不為人
      注意之際，將其等與不詳姓名人士所共同竊取之梢楠切割後之上開角材分批運
      到市區，在途中被警攔下而識破者無誤。被告江桂美自稱常批水果往返山地與
      市區，其載運滿車之水梨的重量與載運上開笨重木材之間，顯有不同，被告江
      桂美豈均未覺有異？被告二人與不詳姓名年籍之成年男子間，對於至現場盜伐
      林木後再載運出山區之行為間，應確有犯意之聯絡與行為之分擔無訛。此外，
      復有行政院農業安員會林務局新竹林區管理處竹東工作站上開函文所附之國有
      林產物盜伐價金查定書及明細表與贓物認領保管收據一份等附卷可稽，被告二
      人所辯顯均係卸責之詞，不足憑信。綜上所述，本件事證已臻明確，被告二人
      之犯行洵堪認定，均應予依法論科。
二、按共同正犯之成立，祇須具有犯意之聯絡，行為之分擔，既不問犯罪動機起於何
    人，亦不必每一階段犯行，均經參與，最高法院八十四年上字第八六二號判例參
    照。核被告甲○○與丙○○二人所為，均係犯森林法第五十二條第一項第四款、
    第六款之為搬運贓物，使用車輛，結夥二人以上竊取森林主產物罪。被告甲○○
    、丙○○二人與不詳姓名年籍之成年男子約十人間，就上開竊盜之犯行，有犯意
    聯絡及行為分擔，為共同正犯。另查，被告丙○○曾因違反麻醉藥品管理條例案
    件，經本院判處有期徒刑七月確定，於八十五年十一月八日執行完畢，有臺灣新
    竹地方法院檢察署刑案資料查註紀錄表及臺灣高等法院被告全國前案紀錄表各一
    份在卷足參，其於受有期徒刑之執行完畢後五年以內再犯本件有期徒刑以上之罪
    ，為累犯，應依刑法第四十七條規定加重其刑。爰審酌被告二人均為原住民，已
    如前述，其等為賺取利益而致犯罪之動機、目的、手段、對森林資源之破壞及其
    等犯罪後之態度等一切情狀，分別量處如主文所示之刑，並依法併科贓額新台幣
    五百四十四萬三千四百八十三元（見上開行政院農業安員會林務局新竹林區管理
    處竹東工作站上開函文所附之國有林產物盜伐價金查定書）二倍之罰金，及就罰
    金部分諭知易服勞役之折算標準。
三、據上論斷，應依刑事訴訟法第二百九十九條第一項前段，森林法第五十二條第一
    項第四款、第六款，刑法第十一條前段、第二十八條、第四十七條、第四十二條
    第三項，罰金罰鍰提高標準條例第二條，判決如主文。
本案經檢察官吳金棟到庭執行職務。
中      華      民      國  九十一    年      四      月    二十三    日
                                    臺灣新竹地方法院刑事第一庭
                                          法  官  遲中慧
右正本證明與原本無異。
如不服本判決，應於判決送達後十日內向本院提出上訴狀( 應附繕本 )，上訴於
臺灣高等法院。
                                          書記官  龔柏萃
中      華      民      國    九十一    年      四      月    二十三    日
附錄本案論罪科刑法條全文：森林法第五十二條第一項第四款、第六款
 (加重竊取森林主、副產物罪)
竊取森林主、副產物而有左列情形之一者，處六月以上五年以下有期徒刑
，併科贓額二倍以上五倍以下罰金：
四  結夥二人以上或僱使他人犯之者。
六  為搬運贓物，使用牲口、船舶、車輛，或有搬運造材之設備者。
